最高法院刑事判決　　　　　　　　　　111年度台非字第39號
上　訴　人　最高檢察署檢察總長
被　　　告　王聖文



上列上訴人因被告違反毒品危害防制條例等罪定應執行刑案件，
對於臺灣屏東地方法院中華民國103 年3 月3 日第一審確定裁定
（102 年度聲更字第4 號，聲請案號：臺灣屏東地方檢察署 102
年度執聲字第598 號），認為違背法令，提起非常上訴，本院判
決如下：
    主  文
原裁定撤銷。
檢察官之聲請駁回。
    理  由
一、非常上訴理由稱：「一、按定應執行刑之裁定，與科刑之判
    決有同等效力，其確定裁定違背法令，得提起非常上訴。又
    裁判確定前犯數罪者，併合處罰之；數罪併罰，有二裁判以
    上者，依第51條之規定，定其應執行之刑，刑法第50 條第1
    項前段、第53條分別定有明文。又被告所犯數罪有二裁判以
    上時，其所犯各罪是否合於數罪併罰規定，應以各裁判中最
    初判決確定者為基準，凡在該裁判確定前所犯之各罪，均應
    依刑法第50條、第51條規定，定其應執行之刑。數罪併罰案
    件之實體裁判確定後，即生實質之確定力，除因增加經另案
    判決確定合於數罪併罰之其他犯罪，或原定應執行刑之數罪
    中有部分犯罪，因非常上訴、再審程序而經撤銷改判，或有
    赦免、減刑等情形，致原裁判定刑之基礎已經變動，或其他
    客觀上有責罰顯不相當之特殊情形，為維護極重要之公共利
    益，而有另定應執行刑之必要者外，法院應受原確定裁判實
    質確定力之拘束。已經定應執行刑確定之各罪，除上開例外
    情形外，法院再就該各罪之全部或部分重複定其應執行刑，
    前、後二裁定對於同一宣告刑重複定刑，行為人顯有因同一
    行為遭受雙重處罰之危險，自均屬違反一事不再理原則，不
    以定刑之各罪範圍全部相同者為限。如又重複裁定其應執行
    之刑，自係違反一事不再理之原則，即屬違背法令，對於後
    裁定，得提起非常上訴。經查，被告王聖文前因犯毒品危害
    防制條例等罪，經臺灣屏東地方法院以101 年度訴字第1612
    號判決（下稱屏東地院，下稱甲案）分別判處如甲案附表一
    至八所示之罪刑，並定應執行有期徒刑6 年8 月確定，有甲
    案判決及被告之刑案資料查註紀錄表各1 份在卷可稽；嗣屏
    東地院復於103 年3 月3 日據檢察官聲請以屏東地院99年度
    簡字第2125號判決（下稱乙案）與甲案附表中15罪符數罪併
    罰要件，以102 年度聲更字第4 號裁定應執行有期徒刑5 年
    確定（附表1 號為乙案，附表第2 號至第16號為甲案附表中
    15罪），有原裁定及被告之刑案資料查註紀錄表各1 份在卷
    為憑，參酌前揭說明，原裁定就已確定之甲案定應執行刑判
    決，重複就甲案部分判決（即原裁定附表第2 號至第16號罪
    ）定其應執行之刑，自係違反一事不再理之原則，有適用法
    則不當之違法。又原裁定重複裁定被告應執行之刑，致被告
    有受重複執行之虞，自不利於被告。案經確定，且不利於被
    告。二、依刑事訴訟法第441 條、第443 條提起非常上訴，
    以資糾正。」等語。
二、本院按：
  ㈠定應執行刑之裁定與科刑判決有同等效力，其確定裁定違背
    法令者，得提起非常上訴。又對於已判決確定之各罪，已經
    裁定其應執行之刑者，如又重複裁定其應執行之刑，自係違
    反一事不再理之原則，即屬違背法令，對於後裁定得提起非
    常上訴。再被告所犯數罪有二裁判以上時，其所犯各罪是否
    合於數罪併罰規定，應以各裁判中最初判決確定者為基準，
    凡在該裁判確定前所犯之各罪，均應依刑法第50條、第51條
    規定，定其應執行之刑。數罪併罰案件之實體裁判確定後，
    即生實質之確定力，除因增加經另案判決確定合於數罪併罰
    之其他犯罪，或原定應執行刑之數罪中有部分犯罪，因非常
    上訴、再審程序而經撤銷改判，或有赦免、減刑等情形，致
    原裁判定刑之基礎已經變動，或其他客觀上有責罰顯不相當
    之特殊情形，為維護極重要之公共利益，而有另定應執行刑
    之必要者外，法院應受原確定裁定實質確定力之拘束。已經
    定應執行刑確定之各罪，除上開例外情形外，法院再就該各
    罪之全部或部分重複定其應執行刑，前、後二裁定對於同一
    宣告刑重複定刑，行為人顯有因同一行為遭受雙重處罰之危
    險，自均屬違反一事不再理原則，不以定刑之各罪範圍全部
    相同者為限。
  ㈡被告王聖文前因施用第二級毒品案件，經臺灣屏東地方法院
    （下稱屏東地院）於民國99年10月15日，以99年度簡字第21
    25號判決判處有期徒刑3 月確定（下稱甲判決），復另犯毒
    品危害防制條例等罪，經屏東地院於102 年4 月3 日，以10
    1 年度訴字第1612號判決各判處如其附表一至八所示之販賣
    第二級毒品共62罪刑（俱處有期徒刑），及轉讓禁藥罪刑，
    並定應執行有期徒刑6 年8 月確定（下稱乙判決），有相關
    判決及臺灣高等法院被告前案紀錄表可憑。詎臺灣屏東地方
    檢察署檢察官以乙判決附表三編號1 至9 、附表四編號1 至
    5 、7 所示之15罪均在甲判決確定前所犯，符合數罪併罰要
    件，向原審法院聲請定執行刑，原審未察，於乙判決所定應
    執行刑之數罪中並未有部分犯罪，因上開例外情形，致原裁
    判定刑之基礎已經變動下，逕依檢察官聲請，於103 年3月3
    日，以102年度聲更字第4號裁定應執行有期徒刑5 年確定（
    原裁定附表編號1所示之罪為甲判決，同附表編號2至16所示
    之罪則為上揭乙判決附表中15罪）。參酌前揭說明，原裁定
    就上揭乙判決經判刑並已定應執行刑確定之15罪部分重複定
    其應執行之刑，自係違反一事不再理之原則，有適用法則不
    當之違法。案經確定，且於被告不利（倘被告所犯乙判決所
    餘各罪須重新裁定其應執行刑，其刑期依法須在該判決最長
    宣告刑有期徒刑4年2月〈即乙判決附表五編號1 所示罪刑〉
    以上為審酌定刑，於加計原裁定所定執行刑有期徒刑5 年，
    則已逾原審未裁定前之甲判決宣告刑〈有期徒刑3 月〉與乙
    判決所定應執行刑〈有期徒刑6年8月〉之總和），非常上訴
    意旨執以指摘，洵有理由，應由本院將原裁定撤銷，並駁回
    檢察官之聲請，以資救濟。
據上論結，應依刑事訴訟法第447 條第1 項第1 款但書，判決如
主文。
中    華    民    國   111    年    3     月    30    日
                  刑事第九庭審判長法  官  段  景  榕  
                                  法  官  鄧  振  球  
                                  法  官  汪  梅  芬  
                                  法  官  宋  松  璟  
                                  法  官  楊  力  進  
本件正本證明與原本無異
                                  書記官
中    華    民    國   111    年    3     月    31    日